【裁判字號】    95,抗,187
【裁判日期】    950821
【裁判案由】    聲明異議
【裁判全文】
臺灣高等法院臺南分院民事裁定           95年度抗字第187號
抗  告  人
即 承租 人  甲○○
相  對  人
即抵押權人  台新國際商業銀行股份有限公司
法定代理人  乙○○
上列當事人間聲明異議事件，抗告人對於中華民國95年2月20日
臺灣台南地方法院94年度執字第33418號裁定提起抗告，本院裁
定如下：
    主  文
抗告駁回。
抗告程序費用由抗告人負擔。
    理  由
一、抗告人聲請及抗告意旨略以：按買賣不破租賃原則為法律所
    明定，抗告人即承租人並無義務或權利去查明系爭不動產有
    無抵押權存在之事實，抗告人係善意第三人，應受合法之保
    障，故原法院駁回抗告人之異議，業已侵害到抗告人之合法
    權利，殊難令人接受。雖原裁定以系爭不動產經原法院實施
    第一次拍賣，卻無人應買為由，遽認本件租賃關係顯已影響
    應買人之應買意願，且該租賃關係之存在已影響抵押權人債
    權之受償云云，惟本件所設定之抵押權係本金最高限額抵押
    權，而相對人之實際債權金額為何，原裁定乃未予認定及說
    明，則焉能認定本件租賃關係之存在已影響抵押權人債權之
    受償？故原裁定遽以駁回抗告人之異議，實為率斷。爰依法
    提起抗告，請求廢棄原裁定等語。
二、按不動產所有人，設定抵押權後，於同一不動產上，得設定
    地上權及其他權利，但其抵押權不因此而受影響，民法第86
    6條定有明文；又債務人於抵押權設定後，倘於抵押物上與
    第三人設定地上權或其他使用收益之權利（例如租賃權），
    在抵押權人聲請拍賣抵押物時，發生無人應買或出價不足清
    償抵押債權之情形，執行法院自得除去該項權利而為拍賣，
    此乃因抵押權為物權，經登記而生公示之效力，在登記後就
    抵押物取得地上權或其他使用收益之權利者，自不得使登記
    在先之抵押權受其影響，此有司法院院字第1446號、大法官
    會議釋字第304號解釋意旨可資參照。準此以觀，執行法院
    認該租賃關係影響抵押權之行使，固得依聲請或依職權除去
    該租賃關係，與出租人或承租人是否善意無關。又強制執行
    法第98條第2項亦規定，不動產之租賃關係發生於設定抵押
    權之後，並對抵押權有影響者，經執行法院除去者，不隨同
    移轉。蓋因抵押權為擔保物權，抵押人於設定抵押權之後，
    法律固允許用益權（如租賃權）之存在，但如影響抵押權所
    支配之抵押物交換價值時，對於抵押權人不生效力。換言之
    ，事後之用益權如使抵押物價值減少，致拍賣所得之價金，
    不足以清償所擔保之債權時，抵押權人即得聲請除去該項權
    利，而執行法院亦得依職權為之，以抵押物無負擔之方式拍
    賣。
三、經查，本件執行債權人即相對人係以原法院91年度拍字第18
    30號民事裁定暨確定證明書為執行名義，聲請原執行法院就
    債務人丁富強所有坐落台南市○區○○○段535-18地號土地
    ，及其上建物門牌號碼台南市○區○○街204號房屋為強制
    執行，經執行法院以94年度執字第33418號受理在案。惟上
    開執行標的物業經另一債權人萬泰商業銀行股份有限公司假
    扣押中，乃引用該院94年度執全字第1201號假扣押卷為強制
    執行。嗣原執行法院定期於95年1月11日以最低價2,970,000
    元進行第一次拍賣，並就使用情形註記：「查封後，據台南
    市警察局第一分局函稱查封之建物是出租第三人甲○○，租
    期自94年3月20日起至97年3月19日止，租金每月八千元整等
    語，應買人請自行查證，拍定後不點交」等語；嗣因無人應
    買拍賣不成立，執行法院乃於95年1月13日依執行債權人95
    年1月5日聲請狀，以執行命令除去系爭不動產上第三人即抗
    告人與執行債務人約定之租賃權，並送達各相關利害關係人
    。上開各情，有相關民事裁定、土地登記謄本、建物登記謄
    本、台南市警察局第一分局函、聲請狀及執行命令、送達證
    書併相關卷證附於執行卷宗可按，堪信為實。
四、次查本件債務人尚積欠相對人抵押債權本金部分為2,560,15
    5元及其利息、違約金，而原執行法院第一次拍賣系爭不動
    產所定最低價為2,970,000元，固足清償抵押債權連同利息
    之金額，惟因有如前述註記，經原執行法院實施第一次拍賣
    ，而無人應買，依法勢必於百分之二十範圍內再行減價拍賣
    ，有拍賣筆錄可稽。據此堪認拍賣公告所註明系爭不動產有
    上開抗告人承租之租賃關係存在，且拍定後不點交等語，已
    影響出價購買之意願，亦已影響抵押權之實行，而足以影響
    債權人抵押權之受償權利，揆諸前揭說明，自有除去上開租
    賃關係之必要。
    抗告人固稱其為系爭建物之承租人，租賃期間係自94年3月2
    0日起至97年3月19日止，有房屋租賃契約書乙份附原審卷可
    稽，惟該租賃契約乃成立於90年2月19日系爭不動產設定抵
    押權之後，揆諸首揭說明，該租賃關係既係成立於抵押權設
    定之後，自不得影響抵押權之實行。縱如抗告意旨所陳，其
    乃為善意第三人云云，然不動產之租賃關係發生於設定抵押
    權之後，並對抵押權有影響者，經執行法院除去者，不隨同
    移轉。抗告人如認其因租賃權之除去，將可能受有損害，乃
    其能否向出租人即執行債務人請求損害賠償問題，要與本件
    租賃權能否除去無涉。況本件執行標的物嗣經原法院依相對
    人聲請以執行命令排除租賃權再拍賣後業已拍定，抗告人也
    已於95年3月6日拋棄租賃關係，並已於95年6月23日由原執
    行法院點交予拍定人完畢，有執行筆錄在卷可參，復有抗告
    人簽立之搬遷協議書可證，是抗告人之主張為無可採。
五、綜上所述，抗告人與執行債務人就系爭不動產之租賃契約既
    係成立於相對人抵押權設定之後，且顯然影響登記在先系爭
    抵押權之實行，從而原執行法院依相對人之聲請，除去承租
    人就系爭抵押物之租賃權，並無違誤，原裁定駁回抗告人之
    異議，亦核無不合。抗告意旨指摘原裁定不當，求予廢棄，
    非有理由，應予駁回。
六、據上論結，依強制執行法第30條之1，民事訴訟法第495條之
    1第1項、第449條第1項、第95條、第78條，裁定如主文。
中    華    民    國    95    年    8    月     21    日
                  民事第一庭  審判長法  官  林金村
                                    法  官  胡景彬
                                    法  官  林輝雄
上為正本係照原本作成。
不得再抗告。
中    華    民    國    95    年    8    月     21    日
                                    書記官  黃惠美
                                                Ｊ


司法院資訊處製作；財團法人民間司法改革基金會備份。
